【裁判字號】    91,交聲,1494
【裁判日期】    920611
【裁判案由】    違反道路交通管理處罰條例聲明異議
【裁判全文】
臺灣臺北地方法院交通事件裁定                  九十一年度交聲字第一四九四號
    原處分機關  臺北市交通事件裁決所
    異  議  人
    即受處分人  乙○○
右列受處分人因違反道路交通管理處罰條例案件，對於臺北市交通事件裁決所中華民
國九十一年十月十八日所為之處分（原處分案號：北市裁三字第駕裁二二－ＡＢＹ○
二七二四七號、第裁二二－ＡＢＹ○二七二四八號）聲明異議，本院裁定如左：
        主  文
異議均駁回。
        理  由
一、本件異議人即受處分人乙○○所有車牌號碼ＤＶＤ─八九二號輕型機車，於民國
    九十一年九月十日八時三十四分許，由其夫羅恩沛騎乘後座附載受處分人，沿臺
    北市○○區○○路由北往南行駛，行經該路段與木柵路一段有行車號誌管制之交
    岔路口時，竟不遵守該行車管制號誌之指示，逕自闖紅燈違規右轉往西朝木柵路
    一段方向繼續行駛，適為在該交岔路口前方之木柵路一段上，執行交通勤務之臺
    北市警察局文山第一分局復興派出所警員甲○○發覺攔停制止，然該車駕駛人非
    但不停車接受稽查仍加速逃逸，前揭警員乃就上開逃逸車輛，於記明車輛牌照號
    碼、車型等可資辨明之資料，查明汽車所有人姓名、住址後，逕行以違反道路交
    通管理處罰條例第五十三條及六十條第一項規定，於九十一年九月十日對機車所
    有人即受處分人分別掣單舉發，嗣受處分人於應到案日期前向原處分機關提出申
    訴，然並未告知該機車之實際駕駛人，經原處分機關函請原舉發單位調查結果，
    仍認受處分人所有前開車牌號碼之機車有前述違規行為，原處分機關乃依道路交
    通管理處罰條例第五十三條、六十條第一項及第八十五條第三項、違反道路交通
    管理事件統一裁罰基準表之規定，於九十一年十月八日共裁處受處分人罰鍰新台
    幣（下同）四千八百元，並依同前條例第六十三條第一項第一款、第三款之規定
    ，共記違規點數四點。
二、本件受處分人固不否認於前揭時、地行經違規地點之事實，惟矢口否認有紅燈右
    轉及拒絕接受稽查而逃逸之違規事實，其九十一年六月五日聲明異議狀及同年十
    二月十九日到庭，均以：前述車牌號碼之機車於違規當時由其夫羅恩沛騎乘，伊
    亦搭乘後座，然當行經前揭交岔路口時，並未見警察執行勤務，且渠等為黃燈右
    轉而非紅燈右轉等語，資為辯解（參見本院訊問筆錄）。
三、惟查：
(一)、按駕駛人，行經有燈光號誌管制之交岔路口闖紅燈者，處一千八百元以上五千四
    百元以下罰鍰，道路交通管理處罰條例第五十三條定有明文；又同條例第六十條
    第一項規定，汽車駕駛人，駕駛汽車有違反本條例之行為，經交通勤務警察或依
    法令執行交通稽查任務人員制止時，不聽制止或拒絕停車接受稽查而逃逸者，除
    按各該條規定處罰外，處三千元以上六千元以下罰鍰；且駕駛人駕駛汽車違反道
    路交通管理處罰條例第五十三條、第六十條規定者，除應依該條所規定之罰鍰處
    罰外，並應分別予記違規點數三點及一點，道路交通管理處罰條例第六十三條第
    一項第三款、第一款亦有明文。又逕行舉發違反道路交通管理事件，經汽車所有
    人依通知單之應到案日期前到案，並告知違規駕駛人姓名、統一編號及住址者，
    處罰機關應即另行通知違規駕駛人到案依法處理；逾應到案日期，處罰機關應依
    道路交通管理處罰條例第八十五條第三項規定處罰該汽車所有人，違反道路交通
    管理事件統一裁罰基準及處理細則第二十四條亦定有明文，再道路交通管理處罰
    條例第三條第八款規定之車輛，應包括機器腳踏車在內。
(二)、受處分人於聲明異議狀中及本院調查時均主張：違規當時該車係由其夫羅恩沛騎
    乘等語，並舉其夫羅恩沛到庭為證，然受處分人所有前揭車牌號碼之機車於前揭
    時、地闖紅燈行駛及遇警攔查未停之違規事實，業據證人即開單告發之臺北市警
    察局文山第一分局復興派出所警員甲○○於本院調查時，以具結擔保其供述之真
    實性證稱：「那天早上我在木柵路一段郵局前面路檢，我看到一台機車從試院路
    由北右轉往西，機車上面有一男一女，他們是闖試院路與木柵路一段紅綠燈（當
    庭繪製現場圖），我就把他們攔下但是他們不停，所以我就記下車號回去逕行舉
    發，我當時有穿制服，站在郵局前面向他們招手，他們騎過去後還看我一眼，‧
    ‧‧」等語在卷可稽（參見本院九十一年十二月十九日訊問筆錄），核與受處分
    人之夫羅恩沛於本院調查時均供述：「當時在告發路口，我並沒有看到警察，當
    時因為上班時間，我比較趕時間，可能那時是黃燈，我沒有看清楚，‧‧‧」等
    語，盱衡受處分人及其夫確有因時間之故，倉促行經違規地點等情，自堪信原處
    分機關書所載之違規時間、地點，確有人駕駛受處分人所有之上述車輛違規無訛
    。
(三)、證人甲○○乃為原處分機關所認定受處分人有前開違規行為之原證人，其並到庭
    在本院法官面前以言詞供述本件訴訟上之待證事實即受處分人有上述違規事實，
    則本院由舉發員警上開供述已得有受處分人所有前揭車牌號碼確有於前述時、地
    闖紅燈右轉及不停車接受稽查等違規行為之心證，且於本件卷存證據資料內並無
    任何積極證據足以證明證人上開供述係屬虛偽，亦無有足以令人顯信證人供述為
    不可採之品性證據或前科證據存在，本院自不得僅以證人為本件開單告發受處分
    人之員警而全盤抹煞其在訴訟上所具有之原證人資格，而受處分人對前開證人之
    供述並無法舉出或請本院調查任何對其有利之證據資料，以使本院對證人所供述
    受處分人違規之事實產生任何合理之懷疑，且交通警察掣單舉發違反道路交通管
    理處罰條例所列之違規事實，本質上為行政處分，係公務員基於職務上之權力，
    依法就特定之具體事件所為之具公法上效果之單方面行政行為，基於公務員為公
    法上行為具有公信力之原則，該行政行為當可被推定為真正，其據以依法處分之
    事實認定亦為正確無誤。
(四)、又逕行舉發道路交通管理事件，經汽車所有人依通知單之應到案日期到案，並告
    知違規駕駛人之姓名、身分證統一編號者，處罰機關應即另行通知違規駕駛人到
    案依法處理，逾應到案日期，處罰機關應依道路交通管理處罰條例第八十五條第
    三項規定處罰該汽車所有人，道路交通管理事件統一裁罰基準及處理細則第二十
    四條定有明文。依卷附舉發違反道路交通管理事件通知單所載，本件係逕行舉發
    案件，該通知單通知機車所有人即受處分人所有系爭車輛有前揭違規之事實，受
    處分人應於九十一年九月十日前到案，告知違規駕駛人之姓名、身分證統一編號
    、地址，否則依法處罰車輛所有人，受處分人於九十一年九月二十三日之交通違
    規案件陳述書中泛稱：「無照片證明本人右轉」、「本人右轉時為黃燈」、「並
    無警察在紅燈附近執行公務，本人也未被警察攔查」等語，並未告知實際違規駕
    駛人之年籍資料，是原處分機關依上開規定處罰車輛所有人即受處分人，並無違
    誤，即便受處分人至本院調查時改稱，該機車為其夫騎乘等語屬實，並不足為據
    。
(五)、綜上所述，受處分人既自承車輛為其所有，且未就上述逕行舉發之違規事件，於
    應到案日期前告知實際違規駕駛人姓名、身份證統一編號，處罰機關自應依道路
    交通管理處罰條例第八十五條第三項規定處罰該車輛所有人，受處分人空言辯稱
    當時係黃燈右轉或未見警攔查云云，難認其辯解為可採，本件事證明確，受處分
    人所有車輛之違規行為堪以認定。
四、從而，原處分機關依道路交通管理處罰條例第五十三條、六十條第一項及第八十
    五條第三項、違反道路交通管理事件統一裁罰基準表之規定，共裁處受處分人罰
    鍰四千八百元，並依同前條例第六十三條第一項第一款、第三款之規定，共記違
    規點數四點之處分，核無違誤。本件聲明異議為無理由，應予駁回。
五、據上論斷，應依道路交通案件處理辦法第十九條，裁定如主文。
中      華      民      國    九十二    年      六      月     十一     日
                                      臺灣臺北地方法院交通法庭
                                          法  官  鄧  德  倩
右正本證明與原本無異。
如不服本裁定，應於裁定送達後五日內向本院提出抗告狀。
                                          書記官  謝  韻  華
中      華      民      國    九十二    年      六      月     十一     日


司法院資訊處製作；財團法人民間司法改革基金會備份。
